【裁判字號】    97,訴,1874
【裁判日期】    980331
【裁判案由】    偽造文書等
【裁判全文】
臺灣臺南地方法院刑事判決              97年度訴字第1874號
公  訴  人  臺灣臺南地方法院檢察署檢察官
被      告  丙○○
            甲○○
上列被告等因偽造文書等案件，經檢察官提起公訴（九十六年度
偵續字第五九號），被告二人於本院審判程序進行中，先就被訴
事實為有罪之陳述，經本院裁定進行簡式審判程序審理，判決如
下：
    主  文
丙○○共同行使偽造私文書，足以生損害於他人，累犯，處有期
徒刑壹年陸月，減為有期徒刑玖月。偽造之「私立神州高級中學
進修學校籌備處」印章壹顆及偽造之「契約書」壹紙均沒收。
甲○○共同竊盜，處有期徒刑陸月，減為有期徒刑月，如易科
罰金，以銀元參佰元即新臺幣玖佰元折算壹日。
    事實及理由
壹、程序部分：
    本案被告丙○○、甲○○所犯均非死刑、無期徒刑或最輕本
    刑有期徒刑三年以上之罪，亦非高等法院管轄第一審案件，
    且被告二人均先就被訴事實為有罪之陳述（見本院卷第一二
    七頁），經告知被告二人簡式審判程序之旨，並聽取檢察官
    及被告二人之意見後，本院合議庭裁定進行簡式審判程序，
    是本案之證據調查，依刑事訴訟法第二百七十三條之二規定
    ，不受同法第一百五十九條第一項、第一百六十一條之二、
    第一百六十一條之三、第一百六十三條之一及第一百六十四
    條至第一百七十條規定之限制，合先敘明。
貳、實體部分：
  一、本件犯罪事實及證據，除下述應予補充、更正外，引用起
      訴書之記載（如附件）。
  （一）起訴書犯罪事實欄第一行，首應補充：「丙○○於民國
        八十八年間，因詐欺案件，經臺灣高等法院以八十八年
        度上易字第一一五號判決，判處有期徒刑十月確定，於
        八十九年十一月二十二日縮短刑期執行完畢」。
  （二）起訴書犯罪事實欄一、倒數第十六行，關於：「足生損
        害於神州公司」之記載，應更正為：「足生損害於神州
        高中」。
  （三）起訴書犯罪事實欄一、倒數第十六行至第十四行，關於
        ：「丙○○事後又於上開偽造之「契約書」後補載：「
        本基地全部現場工程施作、管理、聯絡協調，全權委由
        甲○○先生主持」等字樣」之記載，應更正為：「丙○○事後又於上開偽造之「契約書」後補載：「本基地全
        部現場工程施作、管理、聯絡協調，全權委由甲○○先
        生主持」等字樣，由乙○○將該「契約書」交付給不知
        情之丁○○轉交給神州高中董事會而行使之，足生損害
        於神州高中」。
  （四）起訴書犯罪事實欄一、倒數第六行至第四行，關於：「
        以怪手等機具盜挖土方約七百立方公尺，得手後所得土
        方則載運至他處轉賣，丙○○共計獲利約新臺幣（下同
        ）二十一萬元，甲○○則獲利約十四萬元」之記載，應
        更正為：「以怪手等機具盜挖土方約四千九百八十三平
        方公尺，得手後所得土方則載運至他處轉賣，致臺糖公
        司因而受有回填土方所需費用之損害為新臺幣（下同）
        四百四十二萬五千零五十四元」（見本院卷第九三、一
        二九頁）。
  （五）補充被告二人於本院審判程序時之自白為證據。
  二、核被告丙○○所為，係犯刑法第二百十六條、第二百十條
      行使偽造私文書罪及同法第三百二十條第一項之竊盜罪；
      被告甲○○所為，則係犯刑法第三百二十條第一項之竊盜
      罪。被告丙○○利用不知情之人偽刻「私立神州高級中學
      進修學校籌備處」印章一顆部分，為間接正犯。又被告丙○○偽造印章及偽造印文之行為，係屬偽造私文書之部分
      行為，不另構成偽造印章、印文罪，而其偽造私文書之低
      度行為為行使之高度行為所吸收，亦不另論罪。公訴人認
      被告丙○○另涉有刑法第二百十七條第一項之偽造印章罪
      嫌，尚有誤會。
  三、被告丙○○就偽造文書部分，與乙○○有犯意聯絡及行為
      分擔；被告二人就竊盜部分，亦有犯意聯絡及行為分擔，
      其二人行為後，刑法業於九十四年二月二日修正公布，九
      十五年七月一日起施行，關於共同正犯部分，依修正前刑
      法第二十八條規定：「二人以上共同實施犯罪行為者，皆
      為正犯」，修正後刑法第二十八條規定：「二人以上共同
      實行犯罪行為者，皆為正犯」，即修正後之刑法剔除完全
      未參與犯罪相關行為之實行的「陰謀共同正犯」及「預備
      共同正犯」，顯已影響行為人刑罰之法律效果，自屬法律
      有變更，而修正施行後刑法第二十八條之規定已較修正前
      之規定限縮共同正犯成立之範圍，因此，依刑法第二條第
      一項前段之規定，應適用對被告較有利之修正施行後刑法
      第二十八條規定。又被告丙○○所犯行使偽造私文書及竊
      盜罪二罪間，有方法、目的之牽連關係，然因其行為後，
      新修正施行之刑法已刪除第五十五條關於牽連犯之規定，
      被告丙○○所犯上開二罪，將改依數罪併罰之規定分論併
      罰，而依施行修正前即行為時之規定，則應從一重之罪處
      斷，比較新舊法規定，新法並非較有利於被告丙○○，依
      刑法第二條第一項規定，應適用行為時之法律，即適用修
      正前刑法第五十五條牽連犯之規定，從一較重之行使偽造
      私文書之罪處斷。再被告丙○○有如前述前案科刑及執行
      紀錄，有卷附臺灣高等法院被告前案紀錄表可稽，關於累
      犯之部分，被告於受有期徒刑之執行完畢，五年內再故意
      犯本件有期徒刑以上之罪，不論依修正前刑法第四十七條
      ，或修正後刑法第四十七條第一項規定，均構成累犯，對
      被告而言並無有利或不利之情形，自不生新舊法比較之問
      題，應依一般法律適用原則，適用裁判時即修正後刑法第
      四十七條第一項規定，論以累犯，並加重其刑。
  四、爰審酌被告丙○○未得神州高中董事會同意，竟佯稱係神
      州高中之新籌組董事會代表人，並委託他人偽刻「私立神
      州高級中學進修學校籌備處」之印章，與乙○○共同偽造
      契約書並行使之，復未獲得神州高中董事會同意，即與被
      告甲○○共同開挖神州高中董事會向台糖公司承租之土方
      出售牟利，致台糖公司受有財產上之損害，且迄未與台糖
      公司達成民事和解（見本院卷第一六一頁），兼衡渠等犯
      罪後均坦承犯行，具有悔意等一切情狀，各量處如主文所
      示之刑。又被告二人之犯罪時間均在九十六年四月二十四
      日以前，且所宣告之刑未逾有期徒刑一年六月，合於減刑
      條件，爰各減其宣告刑二分之一。再被告甲○○行為時之
      刑法第四十一條第一項前段規定：「犯最重本刑為五年以
      下有期徒刑以下之刑之罪，而受六個月以下有期徒刑或拘
      役之宣告，因身體、教育、職業、家庭之關係或其他正當
      事由，執行顯有困難者，得以一元以上三元以下折算一日
      ，易科罰金。」，又其行為時之易科罰金折算標準，修正
      前罰金罰鍰提高標準條例第二條前段（現已刪除）規定，
      就其原定數額提高為一百倍折算一日，則被告甲○○行為
      時之易科罰金折算標準，應以銀元三百元折算一日，經折
      算為新臺幣幣值後，應以新臺幣九百元折算為一日；惟於
      同上時日修正公布施行之刑法第四十一條一項前段規定：
      「犯最重本刑為五年以下有期徒刑以下之刑之罪，而受六
      個月以下有期徒刑或拘役之宣告者，得以新臺幣一千元、
      二千元或三千元折算一日，易科罰金。」，比較修正前後
      之易科罰金折算標準，以九十五年七月一日修正公布施行
      前之規定，較有利於被告甲○○，自應依刑法第二條第一
      項前段，就其減刑後之宣告刑，適用修正前刑法第四十一
      條第一項前段規定，諭知易科罰金之折算標準。
  五、按刑罰法令關於沒收之規定，有採職權沒收主義與義務沒
      收主義。所謂「職權沒收」，係指法院就屬於被告所有，
      並供犯罪所用、供犯罪預備或因犯罪所生或所得之物，仍
      得本於職權為斟酌沒收與否之宣告，例如刑法第三十八條
      第一項第二款、第三款、第三項前段等屬之。而義務沒收
      ，又可分為絕對義務沒收與相對義務沒收二者。前者指凡
      法條規定「不問屬於犯人與否，沒收之。」者屬之，法院
      就此等之物，無審酌餘地，除已證明滅失外，不問屬於犯
      人與否或有無查扣，均應沒收之；後者，則以供犯罪所用
      或因犯罪所生或所得，且以屬於被告所有者為限，始得予
      沒收，而沒收與否法院並有裁量之權（最高法院九十六年
      度台上字第三００八號判決意旨參照）。查被告丙○○偽
      造之「私立神州高級中學進修學校籌備處」印章一顆，並
      未扣案，然無證據證明業已滅失而不存在，揆諸前揭判決
      意旨，不問屬於犯人與否，應依刑法第二百十九條規定宣
      告沒收。
  六、按偽造之文書已依刑法第三十八條第一項第二款之規定沒
      收，至於其上偽造之印文、署押部分，因文書既已沒收，
      印文、署押即屬偽造文書之一部分，已因文書之沒收而包
      括在內，自毋庸另為沒收之諭知（最高法院九十四年度台
      上字第六七０八號判決意旨參照）。查被告丙○○持偽刻
      「私立神州高級中學進修學校籌備處」之印章，偽造「契
      約書」之假文書，為被告丙○○犯偽造文書罪所生之物，
      應依刑法第三十八條第一項第三款規定宣告沒收，又前開
      假文書上偽造「私立神州高級中學進修學校籌備處」之印
      文，已因該假文書之沒收而包括在內，自毋庸另為沒收之
      諭知，附此敘明。
  七、應適用之法條：依刑事訴訟法第二百七十三條之一第一項
      、第二百九十九條第一項前段、第三百十條之二、第四百
      五十四條第二項，刑法第二條第一項前段、第二十八條、
      第二百十六條、第二百十條、第三百二十條第一項、第二
      百十九條、第四十七條第一項、第三十八條第一項第三款
      ，修正前刑法第五十五條、修正前刑法第四十一條第一項
      前段，修正前罰金罰鍰提高標準條例第二條，刑法施行法
      第一條之一，中華民國九十六年罪犯減刑條例第二條第一
      項第三款、第七條、第九條，判決如主文。
  八、如不服本件判決，得自收受送達之日起十日內，向本院提
      起上訴。
本案經檢察官王誠到庭執行職務。
中    華    民    國    98    年    3     月    31    日
                刑事第十三庭    審判長法  官  張銘晃
                                      法  官  黃翰義
                                      法  官  徐文瑞
以上正本證明與原本無異。
如不服本判決應於收受本判決後10日內向本院提出上訴書狀，並
應敘述具體理由。其未敘述上訴理由者，應於上訴期間屆滿後20
日內向本院補提理由書狀（均須按他造當事人之人數附繕本）「
切勿逕送上級法院」。
                                      書記官  秦建華
中    華    民    國    98    年    3     月    31    日
附錄本案論罪科刑法條全文：
刑法第216條
行使第210條至第215條之文書者，依偽造、變造文書或登載不實
事項或使登載不實事項之規定處斷。
法第210條
偽造、變造私文書，足以生損害於公眾或他人者，處5年以下有
期徒刑。
刑法第320條
意圖為自己或第 3 人不法之所有，而竊取他人之動產者，為竊盜
罪，處五年以下有期徒刑、拘役或五百元以下罰金。
意圖為自己或第 3 人不法之利益，而竊佔他人之不動產者，依前
項之規定處斷。
前二項之未遂犯罰之。


司法院資訊處製作；財團法人民間司法改革基金會備份。
